臺灣高等法院臺中分院刑事裁定　
110年度毒抗字第442號

抗  告  人  臺灣彰化地方檢察署檢察官
抗  告  人  
即  被  告  巫堃蒼



上列抗告人即被告因違反毒品危害防制條例案件，不服臺灣彰化
地方法院110年度毒聲字第237號，民國110年3月23日所為之裁定
（聲請案號：臺灣彰化地方檢察署110年度聲戒字第93號），提
起抗告，本院裁定如下：
    主  文
原裁定撤銷。
檢察官之聲請駁回。
    理  由
一、原裁定意旨略以：被告於109年5月7日施用第一、二級毒品
    及於109年7月22日施用第二級毒品，經原審以109年度毒聲
    字第299號裁定應入勒戒處所觀察、勒戒確定。於110年2月5
    日將被告送往臺中戒治所附設勒戒處所執行觀察、勒戒後，
    該所評定被告前科紀錄與行為表現64分、臨床評估26分、社
    會穩定度0分，小計靜態因子84分、動態因子6分，總分90分
    ，綜合判斷認被告有繼續施用毒品傾向，有原審109年度毒
    聲字第299號刑事裁定、檢察官觀察勒戒處分執行指揮書、
    臺中戒治所110年3月10日中戒所衛字第11010001600號函送
    之有無繼續施用毒品傾向證明書、評估標準紀錄表在卷可證
    ，堪認被告確有繼續施用毒品之傾向。被告前因施用毒品案
    件，經觀察、勒戒後，認無繼續施用毒品傾向，於88年10月
    7日執行完畢釋放出所，此後未再有經觀察、勒戒或強制戒
    治之情事，有臺灣高等法院被告前案紀錄表在卷可參。本件
    被告施用毒品之行為，距其最近1次犯該罪經觀察勒戒執行
    完畢釋放後，已逾3年，依毒品危害防制條例第20條第3項之
    規定，仍適用同條第1、2項規定之觀察勒戒、強制戒治程序
    。從而檢察官聲請裁定令被告入戒治處所強制戒治，核無不
    合，應予准許等語。
二、抗告意旨略以：檢察官以因毒品危害防制條例修正及最高法
    院109年度台上大字第3826號裁定變更適用觀察勒戒處遇之
    對象、標準及頻率，為此法務部與衛生福利部及專家學者業
    已研議修正「有無繼續施用毒品傾向評估標準」，本件被告
    經依修正後之標準重新評估，認無繼續施用毒品傾向，原審
    裁定容有錯誤等語。被告則以本件以前科紀錄認定其有繼續
    施用毒品之傾向，顯非客觀公平，應予撤銷改行裁定等語。
三、經查：
（一）被告因上開施用第一、二級毒品案件，經原審以109年度
      毒聲字第299號裁定送觀察、勒戒，被告於觀察、勒戒期
      間，原雖經法務部○○○○○○○○附設勒戒處所於110年3月10日
      為如上述之評分結果，總分合計為90分（靜態因子共計84
      分，動態因子共計6分），經評定為「有繼續施用毒品傾
      向」等情，有該所之「有無繼續施用毒品傾向證明書」及
      「有無繼續施用毒品傾向評估標準紀錄表」各一件附卷可
      稽（見110年度毒偵緝字第29號偵查影卷第27至第28頁）
      。
（二）惟法務部因應毒品危害防制條例修正及109年11月18日最
      高法院刑事大法庭109年度台上大字第3826號裁定，洽請
      衛生福利部協助研修「有無繼續施用毒品傾向評估標準」
      後，現已修正「有無繼續施用毒品傾向評估標準紀錄表」
      及「有無繼續施用毒品傾向評估標準說明手冊」，並於11
      0年3月26日實施，將「毒品相關司法紀錄」及「其他犯罪
      相關紀錄」之計分方式各修正為總分上限10分（修正前無
      上限，另每筆毒品相關司法紀錄修正為5分），此為有利
      於被告之修正，嗣法務部○○○○○○○○依新修正評估標準再次
      評分結果，被告前科紀錄與行為表現24分，臨床評估26分
      ，社會穩定度0分，總分50分(靜態因子44分、動態因子6
      分），是被告總分乃由90分降為50分，評定結果為「無繼
      續施用毒品傾向」等情，有該所110年3月30日「有無繼續
      施用毒品傾向證明書」及「有無繼續施用毒品傾向評估標
      準紀錄表」各一件在卷可按（見本院卷第11至13頁），則
      被告既因適用新修正之評估標準結果，已認「無繼續施用
      毒品之傾向」，自無施以強制戒治之必要，是檢察官依毒
      品危害防制條例第20條第3項、第2項後段規定，向原法院
      聲請裁定令被告入戒治處所施以強制戒治，即無理由，原
      裁定未及審酌上開評估標準修正結果，而准許檢察官之聲
      請，於法尚有未合。檢察官及被告抗告意旨主張原審以原
      評估標準裁定被告須強制戒治為不當，為有理由，即應由
      本院撤銷原裁定，且因認無發回原法院之必要，爰逕為駁
      回檢察官之聲請，以資適法。
據上論斷，應依刑事訴訟法第413條，裁定如主文。
中　　華　　民　　國　　110 　年　　4 　　月　　16　　日
        　　刑事第二庭    審判長法　官  何　志　通
　　　　　　  　　　　　　　    法　官  許  月  馨
　　　　　　　　　　　　　　　　法  官  吳  進  發
以上正本證明與原本無異。     
不得再抗告。

                                書記官  詹  雅  婷
　　　　　　　　　　　　　　　　
中　　華　　民　　國　　110 　年　　4 　　月　　16　　日